臺灣高等法院刑事裁定
111年度聲再字第570號
再審聲請人
即受判決人  林金祥





上列再審聲請人即受判決人因毀損案件，對於本院111年度上易
字第1257號，中華民國111年11月3日第二審確定判決（臺灣臺北
地方法院111年度易字第281號，起訴案號：臺灣臺北地方檢察署
111年度偵字第1713號），聲請再審，本院裁定如下：
    主  文
再審之聲請駁回。 
    理  由
一、聲請意旨略以：再審聲請人即受判決人（下稱聲請人）為毀
    損案件，對於本院111年度上易字第1257號刑事確定判決（
    下稱原確定判決），因就足生影響於判決之重要證據漏未審
    酌，致有違誤，聲請人爰依刑事訴訟法第420條第1項第6款
    、第421條等規定，分別以書狀及本院再審民國111年12月5
    日訊問程序確認以下列各節，聲請再審：　　
(一)案發地點之臺北市○○路0段000號12樓之2是祭祀公業法人臺
    北市林安泰（下稱祭祀公業林安泰）全體子孫祭拜祖先的地
    方，於民國108年4月遭告訴人林根興(下稱告訴人)占為個人
    使用，聲請人不滿告訴人個人占用行為不斷爭吵，嗣經三張
    梨派出所員警前往協調，然告訴人仍不守約定於109年5月破
    門而入，不法裝上鐵門，而告訴人只是負責管理祖先牌位的
    祭祀，並無管理上開地點之權利，上開地點應開放予全體派
    下子孫自由出入。
(二)告訴人稱清除噴漆要用刀刮，但如用刀刮必留傷痕，告訴人
    所說的話前後不一，而聲請人是用松香水擦掉，有照片為證
    ，且將鐵門全部換新，也不過才新臺幣(下同)5萬元左右，
    不至於判聲請人有期徒刑3個月，共9萬元，為此聲請再審。
    　　
二、再審制度，係為發現確實之事實真相，以實現公平正義，而
    於案件判決確定之後，另設救濟之特別管道，重在糾正原確
    定判決所認定之事實錯誤，但因不能排除某些人可能出於惡
    意或其他目的，利用此方式延宕、纏訟，有害判決之安定性
    ，故立有嚴格之條件限制。刑事訴訟法第420條第1項第6款
    原規定：「因發現確實之新證據，足認受有罪判決之人應受
    無罪、免訴、免刑或輕於原判決所認罪名之判決者」，作為
    得聲請再審原因之一項類型，司法實務上認為該證據，必須
    兼具新穎性（又稱新規性或嶄新性）及明確性（又稱確實性
    ）二種要件，始克相當。晚近修正將上揭第一句文字，改為
    「因發現新事實、新證據，單獨或與先前之證據綜合判斷」
    ，並增定第3項為：「第一項第六款之新事實或新證據，指
    判決確定前已存在或成立而未及調查斟酌，及判決確定後始
    存在或成立之事實、證據。」放寬其條件限制，承認「罪證
    有疑、利歸被告」原則，並非祇存在法院一般審判之中，而
    於判罪確定後之聲請再審，仍有適用，不再刻意要求受判決
    人（被告）與事證間關係之新穎性，而應著重於事證和法院
    間之關係，亦即祇要事證具有明確性，不管其出現係在判決
    確定之前或之後，亦無論係單獨（例如不在場證明、頂替證
    據、新鑑定報告或方法），或結合先前已經存在卷內之各項
    證據資料（我國現制採卷證併送主義，不同於日本，不生證
    據開示問題，理論上無檢察官故意隱匿有利被告證據之疑慮
    ），予以綜合判斷，若因此能產生合理之懷疑，而有足以推
    翻原確定判決所認事實之蓋然性，即已該當。申言之，各項
    新、舊證據綜合判斷結果，不以獲致原確定判決所認定之犯
    罪事實，應是不存在或較輕微之確實心證為必要，而僅以基
    於合理、正當之理由，懷疑原已確認之犯罪事實並不實在，
    可能影響判決之結果或本旨為已足。縱然如此，不必至鐵定
    翻案、毫無疑問之程度；但反面言之，倘無法產生合理懷疑
    ，不足以動搖原確定判決所認定之事實者，仍非法之所許。
    至於事證是否符合明確性之法定要件，其認定當受客觀存在
    之經驗法則、論理法則所支配。又同法第421條關於不得上
    訴於第三審法院之案件，就足以影響判決之重要證據漏未審
    酌，得聲請再審之規定，雖然未同時配合修正，且其中「重
    要證據」之法文和上揭新事證之規範文字不同，但涵義其實
    無異，應為相同之解釋；從而，聲請人依憑其片面、主觀所
    主張之證據，無論新、舊、單獨或結合其他卷存證據觀察，
    綜合判斷之評價結果，如客觀上尚難認為足以動搖第二審確
    定判決所認定之事實者，同無准許再審之餘地（最高法院10
    4年度台抗字第125號裁定意旨參照)。是刑事訴訟法第421條
    所謂「足生影響於判決之重要證據漏未審酌者」，係指該證
    據業經法院予以調查或經聲請調查而未予調查，致於該確定
    判決中漏未加以審認，而該證據如經審酌，則足生影響於該
    判決之結果，應為被告有利之判決而言。苟事實審法院依調
    查之結果，本於論理法則、經驗法則及證據法則，經取捨證
    據後認定事實者，既對卷附證據資料為價值判斷，而對被告
    不利之證據採酌據為論罪之依據，至其餘與前開論罪證據不
    相容之供述，縱屬對被告有利，仍無證據價值而不採，此係
    有意不採，並非疏而漏未審酌，尚不得據為聲請再審之理由
    。
三、經查：
(一)聲請人前因毀損案件，經臺灣臺北地方法院以111年度易字
    第281號判決（下稱第一審判決；卷證部分，下稱第一審卷
    ）判處有期徒刑3月，並諭知易科罰金之折算標準為1千元折
    算1日。聲請人不服提起上訴後，本院原確定判決引用第一
    審判決書所記載之事實、證據及理由，即依聲請人於警詢、
    偵訊及第一審審理時所述，並據證人即告訴人林根興於警詢
    、偵查及第一審審理時之證述情節相符，互核與臺北市政府
    警察局信義分局扣押筆錄暨扣押物品目錄表、扣案物照片、
    監視器翻拍照片及現場照片等件相互勾稽，為綜合判斷，而
    以原確定判決維持第一審判決，有各該判決書在卷可佐，並
    經本院調取該案卷宗電子卷證核閱無誤。　　
(二)本案聲請人爭議其本案行為不構成毀損罪，同第一審及上訴
    意旨所執之告訴人無告訴權及鐵門經松香水擦拭後，並無損
    害牆壁的外觀或效用，不構成毀損罪云云，聲請本案再審，
    惟查：
 1、本案追訴要件已完備即告訴合法之認定，業經第一審判決詳
    述以「本案房屋為庶臣公司所有，並無償提供給祭祀公業林
    安泰作為祭祀祖先使用，告訴人林根興為祭祀公業林安泰之
    代表管理人，並實際管理使用本案房屋等情，業經證人即告
    訴人林根興於本院審理時證述在卷…，並有臺北市政府民政
    局111年1月14日北市民宗字第1116008985號函暨祭祀公業法
    人臺北市林安泰法人登記及管理人資料、臺北市松山地政事
    務所111年6月2日北市松地籍字第1117009598號函暨臺北市○
    ○區○○段○○段000○號（信義路4段375號12樓之2）建物及土地
    登記公務用謄本、房屋無償使用契約書在卷可稽…，足認告
    訴人就本案房屋具有事實上之管領力」等語綦詳，另經本院
    原確定判決審認無訛(原確定判決「事實及理由」欄㈠所述)
    ，立論有據，並無違失之處，聲請人未提出任何新事證，徒
    憑己意就已臻完備之告訴要件乙節再為爭執，難據符合聲請
    再審之理由。
 2、又第一審判決經調查相關事證後，針對聲請人所犯之刑法第
    354條毀損罪之規範內涵，認以「刑法第354條之毀損罪，以
    使所毀損之物失其全部或一部之效用為構成要件，所謂『毀
    棄』，係根本毀滅物之存在，所謂『損壞』，乃指物品之全部
    或一部因其損壞致喪失效用，至於『致令不堪用』，則係指毀
    棄、損壞以外，雖未毀損原物，然足使他人之物喪失特定目
    的之效用者而言，依一般社會通念，住宅大門之外觀是否清
    潔美觀，亦為是否堪用之要素之一，如於其上噴漆，勢必需
    要重新烤漆或油漆始能使用，縱令事後可恢復該物品之特定
    效用，但因通常須花費相當之時間或金錢，對於他人之財產
    法益仍構成侵害，自仍該當於『致令不堪用』（本院107年度
    上易字第480號、109年度上易字第2451號判決意旨參照）。
    觀諸卷附照片，被告在本案房屋之鐵門上噴漆，顯已破壞該
    鐵門原先之整體美觀，告訴人於原第一審審理時亦證稱：門
    上白鐵的部分沒辦法用松香水擦，我有請鐵工廠的工人來擦
    過，他們說不好擦，錢不好賺，他們不願意做，而且他們有
    說再怎麼擦也沒辦法完全擦乾淨，鐵門上原本透明的部分是
    壓克力板，我有用刮刀把噴漆刮掉，漆刮掉後板子上也留下
    刮痕，我刮掉漆的範圍大約是一尺平方，不然外面的人來我
    都看不到等語（第一審卷第168頁），顯見該鐵門上所沾染
    之銀色噴漆雖非不可能除去，然需耗費相當之時間、精力，
    並非可輕易清理乾淨，且於去除銀色噴漆之過程，門板表面
    亦難毫無損傷，應認被告所為確已致該鐵門之外觀，已較原
    來之狀態有顯著不良之改變，而喪失其美觀之效用，自該當
    『致令不堪用』，並足以生損害於告訴人」等情俱明；復經原
    確定判決以「觀諸卷附照片（偵卷第71頁），被告在本案房
    屋之鐵門上噴漆，顯已破壞該鐵門原先之整體美觀，又噴漆
    具有固著之特性，非一般清洗方法可輕易除去，且本案附著
    之客體為鐵門上之壓克力板，與具光滑表面之玻璃相較，清
    除難度高，沾染後需花費相當時間、費用始可能恢復往觀，
    足認外形美觀已發生顯著不良改變，而達損壞之程度，足以
    生損害於告訴人」綦詳，與實務就毀損罪之判斷標準相符，
    認事用法並無失據，聲請人執於片面主張，甚至指摘告訴人
    事後清除噴漆過程之陳述前後有異云云，均無撼於原確定判
    決就本案聲請人所犯毀損罪之認定。
 3、再者，毀損罪乃即成犯，聲請人以鐵樂士噴漆在屬告訴人具
    有事實上管領力之本案房屋之鐵門噴灑，不論其漆漬有無滲
    入鐵門邊角縫隙抑鐵門上原本透明之壓克力板，已有違系爭
    鐵門正常之使用功能，造成該鐵門之外觀與原物整體設計、
    美觀發生不相襯且難以輕易去除之污損痕跡，失去整體美觀
    效用，而致令不堪使用，自已生損害於告訴人管理之財產法
    益。申言之，本案房屋之系爭鐵門為搭配房屋而有獨特設計
    具有美觀之效用，因聲請人以噴漆噴灑其上，外觀已失原有
    之設計功能，此際聲請人毀損罪名即已成立，縱聲請人於聲
    請再審時稱：可以松香水去除等語，此乃聲請人犯後回復原
    狀之舉，誠無礙於本案聲請人所犯毀損罪之成立；另聲請人
    固提出系爭鐵門現時狀態之彩色照片(聲證1)，作為聲請本
    案再審之新證據，惟由聲證1之照片明顯可見系爭鐵門之邊
    角縫隙仍殘留有噴漆之銀黑色噴漆殘痕，此據聲請人於本院
    訊問中肯認無訛(本院卷第52頁)，益徵聲請人噴在告訴人所
    管領之系爭鐵門上，確實造成難以輕易去除之污痕無誤，基
    此，聲請人所提之聲證1誠難認有足以動搖原確定判決所為
    認定之事實，而得為聲請人更有利之判決，揆諸前揭說明，
    自與刑事訴訟法第420條第1項第6款、第421條規定聲請再審
    之要件不合。
 4、聲請人又以原確定判決之量刑過重，且於本院訊問程序中為
    認罪之陳述(本院卷第53頁)，作為本案聲請再審之理由等情
    。然再審制度，係為發現確實之事實真相，以實現公平正義
    ，而於案件判決確定之後，另設救濟之特別管道，重在糾正
    原確定判決所認定之事實錯誤；刑事訴訟法第420條第1項第
    6款規定，因發見確實之新證據，足認受有罪判決之人，應
    受輕於原判決所認罪名之判決者，為受判決人之利益，始得
    聲請再審；所謂輕於原判決所認罪名，係指與原判決所認罪
    名比較，其法定刑較輕之相異罪名而言，至於同一罪名之有
    無加減刑罰之原因者，僅足影響科刑範圍而罪質不變，即與
    「罪名」無關，自不得據以再審，並不屬於刑事訴訟法第42
    0條第1項第6款所指「輕於原判決所認罪名」之範圍。原確
    定判決肯認第一審判決針對刑法第57條各款量刑事由所為審
    酌裁量而駁回聲請人之上訴，已敘明其理由於「事實及理由
    」欄「」所載，至聲請人所指之量刑事由，甚至於本院訊
    問程序中為認罪之態度，固均影響宣告刑輕重，並未涉及本
    案犯罪事實之認定，與再審程序係就認定事實是否錯誤之救
    濟無涉，易言之，無法使受判決人更為無罪、或免訴、或輕
    於原確定判決所認定「罪名」，即難認足以影響法院判決之
    結果，依照上述說明，自不能據為刑事訴訟法第420條第1項
    第6款規定之再審事由。
(三)本案聲請人之毀損犯行，事證俱明。是本案聲請人就業經原
    確定判決已詳為審認之事實，但憑己意，重為爭執，縱經本
    院再予調查斟酌，無論新、舊、單獨或結合其他卷存證據觀
    察，綜合判斷之評價結果，於客觀上均不足動搖原有罪之前
    揭確定判決，而得為受判決人更有利之判決，亦難認原確定
    判決符合「足生影響於判決之重要證據漏未審酌」之情事，
    揆諸前揭說明，自與刑事訴訟法第420條第1項第6款、第421
    條規定聲請再審之要件不合。　　
四、綜上，本件原確定判決並無刑事訴訟法第420條第1項第6款
    、第421條規定之再審事由，聲請人依上開規定聲請再審，
    為無理由，應予駁回。
據上論斷，應依刑事訴訟法第434條第1項，裁定如主文。
中　　華　　民　　國　　111 　年　　12　　月　　6 　　日
                  刑事第二十五庭審判長法　官  邱滋杉
                                      法　官  邱瓊瑩
                                      法　官  劉兆菊
以上正本證明與原本無異。
不得抗告。
                                      書記官  陳嬿如
中　　華　　民　　國　　111 　年　　12　　月　　6 　　日